【裁判字號】    95,訴,2056
【裁判日期】    951214
【裁判案由】    綜合所得稅
【裁判全文】
臺北高等行政法院判決
                                     95年度訴字第02056號
                              .
原      告  甲○○
訴訟代理人  丙○○
被      告  財政部臺北市國稅局
代  表  人  許虞哲（局長）
訴訟代理人  乙○○
上列當事人間因綜合所得稅事件，原告不服財政部中華民國95年
4 月20日台財訴字第09500119700 號（案號：第00000000號）訴
願決定，提起行政訴訟。本院判決如下：
    主  文
原告之訴駁回。
訴訟費用由原告負擔。
    事  實
一、事實概要：原告民國（下同）87年度有營利、執行業務、薪
    資及利息等所得計新臺幣（下同）27,365,756元，已超過當
    年度規定之免稅額、標準扣除額之合計數，未依規定辦理綜
    合所得稅結算申報，案經被告查得，初查乃核定綜合所得總
    額27,365,756元，淨額26,611,000元，補徵稅額9,989,092
    元，並依所得稅法第110 條第2 項規定，就補徵稅額分別依
    有無扣繳憑單，處0.4 倍及1 倍之罰鍰計9,898,000 元（計
    至百元止）。原告不服，申請復查，經被告95年1 月9 日財
    北國稅法字第0940225228號復查決定書駁回，原告仍不服，
    向財政部提起訴願，亦遭決定駁回後，遂向本院提起本件行
    政訴訟。
二、兩造聲明：
  (一)原告聲明：訴願決定、原處分均撤銷。
  (二)被告聲明：駁回原告之訴。
三、兩造之爭點：
    被告核定系爭38,500,000係原告執行業務收入，於法是否有
    據？
  (一)原告主張之理由：
    1.原處分係依據台灣台北地方法院檢察署（下稱台北地檢署
      ）89年度偵字第14708號不起訴處分書第9頁所述，原告有
      收取38,500,000元，而認定原告有收取執行業務所得，因
      原告未予申報，致認定短漏報綜合所得稅情事，被告除核
      定應補稅額9,989,092元之外，另處罰鍰9,898,000元。
    2.原告復查及訴願時，即主張與鄭芳瑞及鄭淑娥間之資金往
      來迄未結清，何來所得。
    3.又台北地檢署92年度偵續字387 號移送併辦書犯罪事實（
      三）（四）鄭淑娥則否認委託原告之事實，另案予以起訴
      ；鄭淑娥既否認有委託原告，則該筆38,500,000元之款項
      即非原告之執行業務所得，而係資金往來款項。鄭淑娥亦
      曾表示，往來資金中原告有退還規劃費，並以原告未完成
      工作及未委託原告案件為由，提出告訴。
    4.綜上所陳，原告與鄭淑娥間之資金往來及是否委託租稅規
      劃、規劃士林鄭芳瑞紀念公園、合建鄭芳瑞紀念館大樓、
      購買抵稅地等雙方互控，有起訴者，亦有不起訴者，均未
      定案。系爭款項，雙方各有說辭，亦未結清，究屬何種性
      質，既無定論，原處分遽予認定為執行業務所得，亦屬率
      斷。謹請予以撤銷本案，俟全案司法程序定案，系爭款項
      予以澄清，再予核課。
    5.原告並不爭執有拿到3,500,000 元，但87年7 月至10間收
      取了38,000,000元，又還了3,000,000 元，分別在移送併
      辦意旨書犯罪事實欄第2 、3 點有提到。原告認為這是資
      金往來，共有1 、2 百筆，原本是要合作在鄭家的土地上
      建大樓，作建築規劃的工作，而非被告認定為鄭家處理各
      項事務之報酬。
    6.原告與鄭淑娥、鄭芳瑞之間的資金往來從86年開始一直到
      現在，有租稅節稅規劃基金大樓土地投資對帳單影本可稽
      ，前文1.所謂的38,500,000元之金額應該是指38,000,000
      元加上6 月18日的「租稅規劃」2,500,000 元、1,000,00
      0 元，扣掉（鄭家要求退還）9 月3 日1,500,000 元、9
      月4 日1,500,000 元，就等於38,500,000元。但事實上真
      正的38,500,000元，是7 月20日的「投資基金大樓土地款
      」20,000,000元﹔以及9 月4 日、11日及10月14日記載「
      甲○○要求電匯…土地投資款」7,000,000 元、6,000,00
      0 元、5,000,000 元。這是鄭淑娥小姐親自書寫的，為了
      對帳而做的。
    7.系爭款項如果是勞務費的話，退還給鄭家應該不會計算利
      息。而且2 千萬元支票部分，也有簽收的資料。
    8.根據原告提供之租稅節稅基金大樓土地投資明細表，鄭家
      給原告的錢，是寫在支付金額欄位，拿（退）回去的寫在
      收入金額欄位，總計42,063,420元，扣掉29,408,310元，
      也只有1 千多萬元而已，更何況這裡面有很多是土地款及
      應付的其他費用。
    9.中山區○○段的土地已經成交了，金額也已過戶到鄭淑娥
      父親的名下。原告承認有收到38,500,000元的款項，只是
      不是勞務報酬的性質。
  (二)被告主張之理由：
    1.執行業務所得部分：
      (1)按「個人之綜合所得總額，以其全年左列各類所得合併
        計算之：…第二類：執行業務所得：凡執行業務者之業
        務或演技收入，減除業務所房租或折舊、業務上使用器
        材設備之折舊及修理費，或收取代價提供顧客使用之藥
        品、材料等之成本、業務上僱用人員之薪資、執行業務
        之旅費及其他直接必要費用後之餘額為所得額。」為所
        得稅法第14條第1 項第2 類所明定。次按「執行業務者
        於規定期限內辦理結算申報並能提供證明所得額之帳簿
        、文據調查者，其執行業務所得，應依帳載核實認定。
        其未依規定提供調查者，應依所得稅法第83條及同法施
        行細則第13條規定訂定之收費及費用標準核定其所得額
        。」為執行業務所得查核辦法第8 條所明定。又「執行
        業務者未依法辦理結算申報，或未依法設帳記載並保存
        憑證，或未能提供證明所得額之帳簿文據者，87年度應
        依下列標準計算其必要費用：…26. 未具會計師資格，
        辦理工商登記等業務或代為記帳者：30% 。…」為財政
        部88年2 月11日台財稅第881898561 號函核定在案。
      (2)本件原告及其配偶、受扶養親屬87年度有營利、執行業
        務、薪資、利息等所得計27,365,756元，已超過當年度
        規定之免稅額、標準扣除額之合計數，未依行為時所得
        稅法第71條規定辦理綜合所得稅結算申報，案經被告查
        得乃核定原告綜合所得總額27,365,756元，淨額26,611
        ,000元，補徵稅額9,989,092 元。
      (3)原告訴稱其與鄭芳瑞及鄭淑娥間之資金往來，迄未結清
        ，何來所得等情。經查，本件原告未具地政士、會計師
        、建築師等專業證照資格，其於87年間以節稅、顧問為
        名，於同年6 月18日向鄭芳瑞及鄭淑娥收取3,500,000
        元為節稅規劃費用（詳附台北地檢署89年度偵字第1470
        8 號不起訴處分書第9 頁）及7 月至10月間收取鄭君等
        35,000,000元為鄭家規畫「B005士林瑞園規畫案」、「
        鄭芳瑞先生贈與稅節稅案」、「鄭芳瑞先生紀念館/ 光
        華案」之報酬（詳附前揭不起訴處分書第10至13頁），
        有台北地檢署起訴書、不起訴處分書及相關卷證附卷可
        稽，是被告依據原告接受鄭芳瑞及鄭淑娥之委託，為鄭
        家處理各項事務，包括租稅規劃、鄭家紀念公園等相關
        計劃，所收取相對報酬共38,500 ,000 元之事實，被告
        元【38,500,000×（1-30% ）】，並無不合。
    2.罰鍰部分：
      (1)按「納稅義務人應於每年2 月20日至3 月底止，填具結
        算申報書，向該管稽徵機關，申報其上1 年度內構成綜
        合所得總額或營利事業收入總額之項目及數額，以及有
        關減免、扣除之事實，並應依其全年應納稅額減除暫繳
        稅額及尚未抵繳之扣繳稅額，計算其應納之結算稅額，
        於申報前自行繳納。…」、「納稅義務人未依本法規定
        自行辦理結算申報，而經稽徵機關調查，發現有依本法
        規定課稅之所得額者，除依法核定補徵應納稅額外，應
        照補徵稅額，處3 倍以下之罰鍰。」分別為行為時所得
        稅法第71條第1 項及第110 條第2 項所明定。
      (2)本件原告未辦理87年度綜合所得稅結算申報，案經被告
        查獲漏報其本人、配偶及受扶養親屬營利、執行業務、
        薪資、利息等所得計27,365,756元，已如前述。原告既
        有所得而未依所得稅法第71條規定申報，自應受罰，從
        而被告就查得資料，除補徵稅款外，並分別依有無扣繳
        憑單，處0.4 倍及1 倍之罰鍰計9,898,000 元【計算式
        ：9,989,092 元×（415,756 元/27,365,756 元×0.4
        倍）＋（26,950,000/27,365,756 ×1 倍）=9,898,000
        元】，徵諸首揭規定，並無不合。
    3.原告在台北地檢署91年11月25日的訊問筆錄中已經承認系
      爭38,500,000元是為鄭家處理各項事務，包括租稅規劃、
      鄭家紀念公園等相關計劃所收取的報酬。起訴書中所指的
      3 千多萬元，是後來鄭家又委託原告去買花旗銀行的基金
      ，與本件無關。
    4.原告與鄭家之間的資金往來應不只是原告言詞辯論期日所
      述，而且原告在91年11月25日訊問筆錄中都已經承認拿到
      38,500,000元。至於中山區○○段的土地始終沒有成交，
      而且與本件無關。
    理  由
一、本件訴訟程序進行中，被告之代表人已由張盛和變更為許虞
    哲，此有行政院95年8 月23日院授人力字第0950023637號令
    在卷可按，茲由新任代表人具狀聲明承受訴訟，核無不合，
    應予准許。
二、原告起訴主張：原告固有收取系爭38,500,000元，然而此係
    原本要與鄭芳瑞、鄭淑娥等人合作在鄭家的土地上建大樓，
    作建築規劃之資金往來之一部分，而非被告認定為鄭家處理
    處事務之報酬，原處分據以補徵稅額乃至罰鍰，顯有違誤，
    為此訴請如聲明所示云云。
三、被告則以：原告於87年間以節稅、顧問為名，於同年6 月18
    日向鄭芳瑞及鄭淑娥收取3,500,000 元為節稅規劃費用，復
    於同年7 月至10月間收取35,000,000元為鄭家規劃「B005士
    林瑞園規畫案」、「鄭芳瑞先生贈與稅節稅案」、「鄭芳瑞
    先生紀念館/ 光華案」之報酬，屬執行業務收入，被告按30
    % 之費用率，核定原告當年度執行業務所得為26,950,000元
    ，再以原告未依行為時所得稅法第71條規定辦理綜合所得稅
    結算申報，核定原告綜合所得總額27,365,756元，淨額26,6
    11,000元，補徵稅額9,989,092 元，並處罰鍰計9,898,000
    元，於法均屬有據等語置辯，求為判決駁回原告之訴。
四、按行為時所得稅法第14條第1 項第2 類規定：「個人之綜合
    所得總額，以其全年左列各類所得合併計算之：…第二類：
    執行業務所得：凡執行業務者之業務或演技收入，減除業務
    所房租或折舊、業務上使用器材設備之折舊及修理費，或收
    取代價提供顧客使用之藥品、材料等之成本、業務上僱用人
    員之薪資、執行業務之旅費及其他直接必要費用後之餘額為
    所得額。」第71條第1 項規定：「納稅義務人應於每年2 月
    20 日 至3 月底止，填具結算申報書，向該管稽徵機關，申
    報其上一年度內構成綜合所得總額或營利事業收入總額之項
    目及數額，以及有關減免、扣除之事實，並應依其全年應納
    稅額減除暫繳稅額及尚未抵繳之扣繳稅額，計算其應納之結
    算稅額，於申報前自行繳納。……」第110 條第2 項規定：
    「納稅義務人未依本法規定自行辦理結算申報，而經稽徵機
    關調查，發現有依本法規定課稅之所得額者，除依法核定補
    徵應納稅額外，應照補徵稅額，處3 倍以下之罰鍰。」
五、本件兩造不爭鄭芳瑞與鄭淑娥於87年6月18日分別匯款2,500
    ,000 元及1,000,000元至原告所開設之飛爾思實業有限公司
    （下稱飛爾思公司）合作金庫長春支庫之帳戶內；鄭芳瑞與
    鄭淑娥於87年7月20日匯款20,000,000元，於9月4日匯款7,0
    00,000元、6,000,000 元及5,000,000 元至同一帳戶；另原
    告分別於87年9 月3 日及4 日匯款退還1,500,000 元，合計
    3,000,000 元，總計原告取自鄭芳瑞與鄭淑娥38,500,000元
    等情，此有電匯申請書在原處分卷可稽，堪認為真實。
六、是本件之爭執，在於被告核定系爭38,500,000係原告執行業
    務收入，於法是否有據？
  (一)關於3,500,000元部分：
    1.依原告於91年11月25日在台灣台北地方法院檢察署陳述：
      「（問：是否於87年5月間在鄭淑娥住處向鄭淑娥及鄭芳
      瑞告知可以幫忙作節稅規劃？）有。{ 問：（提示87年6
      月18日匯款單2 張即89年他字3259號卷告證10）有無收到
      鄭淑娥所匯給你的共350 萬元之匯款？）有，我確實有收
      到該350 萬之款項。（問：前開350 萬元做何用？）250
      萬元是鄭家家族的節稅規劃，100 萬元是雜項，包括謄本
      申請、土地未來開發評估及他私人雜項要辦理事項，這些
      事情是我之前提出為他們規劃的6 大盒中其中的第2，6大
      盒中的資料、名稱我查清楚後，下次呈報，我記得盒數是
      第2 、第6 ，不過我要回去查一下，這350 萬元通通是費
      用，無退還問題。」此有訊問筆錄第5 頁在原處分卷可按
      。
    2.又依原告於91年11月26日在台灣台北地方法院檢察署陳述
      ：「（問：有關87年6月18日鄭淑娥匯款350萬元之部分，
      有無補充說明？）幫他鄭家做租稅規劃，我前次提出的盒
      子裡面資料，第1 大盒裡面是250 萬元部分（租稅規劃部
      分）。而100 萬元部分是第5 、第6 號大盒內雜項資料，
      我再提示前開資料、照片附卷（照片5 張）及附表總表1
      張。（問：又就此一部分還有何補充？）有關250 萬元租
      稅規劃部份，當初鄭淑娥有簽委託書（提出87年5 月20日
      ，87 稅 字第001 號函）為證。（檢察官當場勘驗甲○○
      提出的前開87稅字第001 號函內容核與89偵字13280 號卷
      被告甲○○所提出的被證6 ，87稅字第001 號函影本相符
      。）（問：針對此一部分還有何補充？）我再提出250 萬
      元財稅規劃及100 萬元雜項支出費用，我公司內部簽條鄭
      淑娥有簽字。（提示公司內部簽條87年5 月22日）」此有
      訊問筆錄第2 頁在原處分卷可按。
    3.依原告上開陳述，原告收受系爭3,500,000元，係為財稅
      規劃之報酬及雜項支出費用，被告認定係執行業務所得，
      自屬有據。
  (二)關於35,000,000元（即38,000,000元扣除87年3 、4 日已匯
    款退還各1,500,000 元共3,000,000 元）部分：
    1.依原告於91年11月26日在台灣台北地方法院檢察署陳述：
      「（問：鄭家交給你的前開3,800 萬元是1 個計畫項目的
      總合嗎？）是1 個計畫項目裡的部分金額，但不是要合建
      的錢。（問：這3,800 萬元有無還鄭淑娥？）這3,800 萬
      元在87年10月4 日鄭淑娥和我對帳時已結清，而且我有支
      付利息10萬元給他。」此有訊問筆錄第6 頁在原處分卷可
      按。
    2.又依原告於91年11月28日在台灣台北地方法院檢察署陳述
      ：「（問：對於鄭家給你的3,800萬部分有無說明？）3,8
      00萬元並非合建部分的問題。這3,800 萬元是做為為鄭家
      做的各項事務，是我們提出附卷的被證15所附的帳冊明細
      3 張，我現在逐一說明，這3 張編號01、02是1 組的，第
      3 張是延續著87年9 月11日的帳，在第1 張已經在87年4
      月10 日 結清，我還支付利息10萬元給鄭淑娥，第2 張是
      在88年元月4 日結清，都有他的簽字。我逐筆做說明，其
      中節稅規劃包括87年7 月15日、7 月16日、7 月29日及9
      月7 日共3,000 萬元，而另外500 萬是在第2 張87年10月
      14日，這1 筆紀念公園費用。另外300 萬，已還他了，鄭
      淑娥也承認收到300 萬。」此有訊問筆錄第2 頁在原處分
      卷可按利息10萬元給他。」
    3.依原告上開陳述，原告收受系爭35,000,000元，係為「一
      個計畫項目內之部分金額」，被告認定係執行業務所得，
      亦屬有據。
    4.至原告執台灣台北地方法院檢察署92年度偵續字第387 號
      移送併辦意旨書（在訴願卷）（按原告原經台灣台北地方
      法院檢察署檢察官不起訴處分後，經台灣高等法院檢察署
      發回再議）為據，惟查就上開意旨書犯罪事實(三)及(二)部分
      （即系爭3,000,000 元及35,000,000元部分），核與原處
      分卷內之「附件總表」（按即筆錄內所指之盒1-6 ）及照
      片暨公司內部簽條有所出入，且未見原告向台灣台北地方
      法院認罪，而台灣台北地方法院亦迄未作成有罪之判決，
      是尚不足於本件為有利於原告之證據。
    5.再原告提出鄭淑娥製作之「租稅節稅規劃基金大樓土地投
      資」（見本院卷第46頁），系爭20,000,000元、7,000,00
      0 元、6,000,000 元及5,000,000 元均經記載以「投資基
      金大樓土地款」、「基金大樓土地投資款」，另退還之3,
      000,000 元，亦同此記載，惟查，同4.說明，此亦係上開
      刑事案件告訴人鄭淑娥所製作，而台灣台北地方法院亦迄
      未作成有罪之判決，且所謂「投資基金大樓」如屬事實，
      未見原告有所具體說明，如未投資，亦迄未見原告將系爭
      35,000,000元返還鄭氏父女，況查原告於上開筆錄內在在
      強調不是合建的錢，而是節稅規劃，是此亦尚不足於本件
      為有利於原告之證據。
七、綜上所述，原告之主張，尚非可採，被告以原告有取自鄭氏
    父女報酬共38,500,000元之事實，核定執行業務所得26,950
    ,000元【38,500,000×（1-30% ）】，於法有據；又原告既
    有所得，即應依所得稅法第71條規定申報，原告87年度有營
    利、執行業務、薪資及利息等所得計27,365,756元之多，顯
    已超過當年度規定之免稅額、標準扣除額之合計數，原告未
    依規定辦理綜合所得稅結算申報，縱非故意，其過失亦屬重
    大，自應受罰，從而被告就查得資料，除補徵稅款外，並分
    別依有無扣繳憑單，處0.4 倍及1 倍之罰鍰計9,898,000 元
    【計算式：9,989,092 元×（415,756 元/27,365,756 元×
    0.4 倍）＋（26,950,000/27,365,756 ×1 倍）=9,898,000
    元】，於法均屬有據，訴願決定遞予維持，亦無不合，原告
    徒執前詞，訴請撤銷，為無理由，應予駁回。
據上論結，本件原告之訴為無理由，爰依行政訴訟法第98條第3
項前段，判決如主文。
中    華    民    國    95    年    12    月   14     日
                  第五庭審判長法  官  張  瓊  文
                              法  官  胡  方  新
                              法  官  王  碧  芳
上為正本係照原本作成。
如不服本判決，應於送達後20日內向本院提出上訴狀並表明上訴
理由，如於本判決宣示後送達前提起上訴者，應於判決送達後20
日內補提上訴理由書（須按他造人數附繕本）。
中    華    民    國    95    年    12    月   14     日
                              書記官  徐  子  嵐


司法院資訊處製作；財團法人民間司法改革基金會備份。
